臺灣高等法院高雄分院民事判決　九十年度上字第四０一號
　　　上　訴　人　中央票券金融股份有限公司
　　　法定代理人　戊○○
　　　訴訟代理人　丁○○
　　　　　　　　　乙○○
　　　法定代理人　甲○○
　　　訴訟代理人　丙○○
右當事人間分配表異議之訴事件，上訴人對於中華民國九十年九月十三日臺灣高雄地
方法院九十年訴字第一九六五號第一審判決提起上訴，本院判決如左：
　　　主　　　文
上訴駁回。
第二審訴訟費用由上訴人負擔。
　　　事實及理由
一、本件上訴人起訴主張：上訴人公司係債務人漢總建設股份有限公司（以下簡稱漢
    總公司）所有坐落高雄市○○○路一四八號二樓之十五、十三樓之一、十九樓之
　　五、二十一樓之七，四棟房屋及基地之抵押權人，因漢總公司屆期未清償借款，
　　上訴人公司即聲請拍賣抵押物求償。詎被上訴人公司竟持八十八年促字第一一一
　　九三號支付命令，向原法院民事執行處，聲請對系爭不動產併案執行。查上訴人
　　公司之債權僅一千五百七十二萬元。而被上訴人公司之債權高達十億元，且另有
　　設定抵押權，被上訴人公司不逕行聲請拍賣抵押物求償，竟以普通債權聲請強制
　　執行已設定抵押權與上訴人公司之系爭不動產。致其所繳鉅額執行費共七百十萬
　　七千五百九十二元列入優先分配，因而上訴人公司之抵押權一千五百七十二萬元
　　，全部未分配。被上訴人公司之行為，顯係違反誠實信用原則、公益原則、利益
　　衡平原則、比例原則、適當性原則、必要性原則，狹義比例原則、可預測性原則
　　、權利濫用禁止原則，其權利不應被保護。為此，聲明、請求(一)原判決廢棄(二)鈞
　　院八十九年執字第一四二九０號強制執行事件，就債務人「漢總公司」財產拍賣
　　所得價金，准上訴人以執行費一萬八千三百四十元，列為分配表第一順位，以及
　　本金四百八十萬四千八百六十元及自民國八十九年十二月一日起，至清償日止，
　　按年息百分之八點五計算之利息之債權，列為分配表第二次序，優先受償。
二、被上訴人則以：債務人漢總公司向被上訴人借款十億元未償，被上訴人前以八十
    八年執全字第四五五四號假扣押執行事件，假扣押漢總公司所有系爭不動產，嗣
    上訴人公司聲請拍賣系爭不動產，被上訴人即以八十八年促字第一一一九三號支
    付命令為執行名義，聲請併案執行系爭不動產，而所繳之執行費共七百十萬七千
　　五百九十二元，依法應列為優先次序分配，並無不合等語，資為抗辯。為此聲明
　　：上訴駁回。
三、查兩造對於兩造間分別對債務人漢總公司之債權額及上訴人於分配期日前即九十
    年七月十一日之前一日即同月十日提出書狀，對分配表聲明異議，經分配期日到
    場之被上訴人對該異議為反對陳述而異議未終結等情，均不爭執。茲兩造爭執者
　　為系爭執行費是否列入優先次序分配一節（見本院卷第六十頁），茲論述之。
四、本件系爭不動產，固經被上訴人聲請假扣押中（八十八年執全字第四五五四號）
　　，然系爭不動產之第一順位抵押權人係上訴人，而上訴人實行其抵押權，聲請拍
　　賣抵押物，經原執行法院以八十九年執字第一四二九０號強制執行事件，拍賣系
　　爭不動產，而上開不動產係由被上訴人假扣押中，上訴人即聲請原執行法院調卷
　　拍賣等情，有上開卷證可按，且為兩造所不爭執，自可採信。按所謂無益執行之
　　禁止，乃禁止普通債權人及順位在後之優先受償人聲請執行，若由順位在先之抵
　　押權人或其他優先受償人聲請拍賣者，不生無實益問題，即無所謂無益執行禁止
　　之可言，此觀強制執行法第八十條之一第三項規定自明。查系爭不動產既由第一
　　順位抵押權人之上訴人聲請拍賣，依上開說明，自無無益執行禁止之適用，上訴
　　人執此抗辯被上訴人違反無益執行禁止原則，難謂可取。
五、又抵押權人得就抵押物優先受償係抵押權人之權利，而非義務。故抵押權人如不
    實行抵押權，而就其抵押權所擔保之債權，另依普通債權取得執行名義，就抵押
    物以外債務人所有之不動產先予強制執行，以確保其債權，亦非法所不許。查被
    上訴人以對債務人漢總公司十億元債權，聲請法院核發支付命令（八十八年促字
    第一一九三號），再持該支付命令聲請併案執行系爭不動產一節，依上開說明，
    被上訴人係行使其權利，確保其債權，依法並無不合。上訴人執此，主張被上訴
    人違反誠實信用原則、公益原則、利益平衡原則、比例原則、適當性原則、必要
    性原則，可預測性原則等，顯為權利濫用云云，核屬無理由。
六、又債權人因強制執行而支出之費用，得就強制執行之財產優先受償，強制執行法
    第二十九條第二項定有明文。且該條因強制執行而支出之費用受償之次序，亦優
    先於抵押權。而該條所定「因強制執行而支出之費用」；不以本案執行程序中支
    出者為限，包括依強制執行法第三十一條參與分配債權人而支出之強制執行費用
    ，及同法第三十三條再聲請強制執行者所支出強制執行之費用，均屬共益費用，
    得優先受償。準此，原執行法院，將被上訴人支出之假扣押執行費，五十六萬零
    一百七十元，執行費六百四十四萬七千四百二十二元及上訴人支出之執行費一萬
　　八千三百四十元列為　第一、二、三優先次序，按比例受償，依法並無不合。上
　　訴人提起分配表異議之訴，請求就原法院八十九年執字第一四二九０號及九十年
　　執字第五五四號強制執行事件，於九十年六月二十七日所作之分配表變更，將上
　　訴人支出之執行費用，列為分配表第一次序，以及本金債權及利息，列為分配表
　　第二次序，優先受償，依法未合，原審判決上訴人敗訴，並無不合，上訴論旨指
　　摘原判決不當，求為廢棄，非有理由，應予駁回。
七、結論：本件為上訴無理由，依民事訴訟法第四百四十九條第一項、第七十八條，
    判決如主文。
中　　　華　　　民　　　國　　九十一　　年　　　三　　　月　　　五　　　日
　　　　　　　　　　　　　　　　　　　臺灣高等法院高雄分院民事第四庭
~B1審判長法官　王錦村
~B2法　　　官　曾錦昌
~B3法　　　官　林紀元
右為正本係照原本作成。
如對本判決上訴，須於判決送達後二十日內向本院提出上訴狀，其未表明上訴理由者
，應於上訴後二十日內向本院提出上訴理由書（均須按他造當事人之人數附繕本）。
上訴時應提出委任律師或具有律師資格之人之委任狀，並依附註條文規定辦理。
中　　　華　　　民　　　國　　九十一　　年　　　三　　　月　　　六　　　日
~B法院書記官　鄔敦俊
附註：
民事訴訟法第四百六十六條之一：
對於第二審判決上訴，上訴人應委任律師為訴訟代理人，但上訴人或其法定代理人具
有律師資格者，不在此限。
上訴人之配偶、三親等內之血親、二親等內之姻親，或上訴人為法人、中央或地方機
關時，其所屬專任人員具有律師資格並經法院認為適當者，亦得為第三審訴訟代理人。
第一項但書及第二項情形，應於提起上訴或委任時釋明之。
                                                                        Ｆ
